臺灣臺南地方法院民事裁定　　　　　　　　96年度破字第44號
聲　請　人　甲○○
上列聲請人聲請宣告破產事件，本院裁定如下：
    主  文
聲請駁回。
程序費用由聲請人負擔。
    理  由
一、本件聲請意旨略以：
（一）按「債務人不能清償債務者，依本法所規定和解或破產程
      序，清理其債務」、「破產，對債務人不能清償債務者，
      宣告之」、「破產，除另有規定外，得因債權人或債務人
      之聲請宣告之」，破產法第1條、第57條及第58條第1項定
      有明文。故債務人有不能清償債務之情事，即可宣告破產
      ，至於宣告破產有無實益，似非宣告破產時所應斟酌之要
      件，台灣高等法院85年度抗字第508號裁定意旨參照。
（二）本件聲請人曾投資納骨塔、參與互助會因誤信損友及遇倒
      會，又誤入詐騙集團圈套等不利情事，致所投入之心血無
      歸，再加以向銀行借款，又背負龐大債務，已陷入無止盡
      的負債坑洞，銀行之利息又近年息20%，利息每月超過新
      台幣（下同）三萬元，聲請人係一老實平凡之百姓，縱使
      不吃不喝，也無法付足利息，更一輩子還不清本金，是以
      不得不依法清理債務，請求法院宣告破產。
（三）聲請人現今負債共約如附表所示之3264,678元，並財產僅
      有現金302,600元，債務已超過聲請人之總財產甚多，實
      有必要依破產法之相關規定宣告破產，以保護債務人及債
      權人雙方之利益，爰依破產法之規定，提起本件聲請云云
      。
二、按「破產，對債務人不能清償債務者，宣告之」、「破產宣
    告時屬於破產人之一切財產，及將來行使之財產請求權；破
    產宣告後，破產終結前，破產人所取得之財產，為破產財團
    」、「財團費用及財團債務，應先於破產債權，隨時由破產
    財團清償之」，破產法第57條、第82條第1項、第97條分別
    定有明文。而破產程序乃於債務人不能清償其債務時，為使
    多數債權人獲得平等滿足，並兼顧債務人之利益，而就債務
    人之總財產，由法院參與其事之一般強制執行程序之謂；是
    法院就破產之聲請，以職權為必要調查，如債務人確係無財
    產，則破產財團即不能構成，無從依破產程序清理債務，參
    照破產法第148條之旨趣，自應依同法第63條，以裁定駁回
    其聲請（司法院院字第1505號解釋參照）。
三、經查：
（一）按破產管理人之費用，依財政部96年3月7日台財稅字第09
      604517860號令所發布「稽徵機關核算九十五年度執行業
      務者收入標準」，律師擔任破產管理人係按標的物財產價
      值百分之9計算收入標準，無標的物每件在直轄市及市20,
      000元，在縣16,000元。本件破產標的為3,264,678元的債
      權，經此計算，破產管理人之報酬為293,821元（元以下4
      捨5入）。又破產監查人亦為破產程序必備機關，依破產
      法第128條規定，破產法第84條規定於監查人準用之，是
      監查人之報酬應視為管理破產財團之費用，而列為財團費
      用，參酌破產管理人之報酬，則破產監查人之報酬亦為
      293,821元，從而，選任破產管理人及破產監查人之費用
      即高達587,642元。而破產程序一旦進行，破產財團除須
      支付破產管理人之報酬、監查人之報酬、聲請人及其家屬
      之必要生活費用外，尚須支付破產程序進行所需支出之費
      用，諸如破產管理人應清查、整理債務人之財產狀況，並
      編造債權及資產表、召開債權人會議、行使其他權限等，
      及支付破產財團之管理變價及分配所生之費用、破產債權
      人共同利益所需審判上之費用等項目，無一不以破產財團
      之財產支出，依聲請人所述其現有財產於扣除上開財團費
      用後，堪認已無餘額可供構成破產財團，自無法清償任何
      破產債務，無解於債務之處理，揆諸破產法第148條規定
      之旨趣及最高法院86年度台抗字第479號裁定意旨，本件
      聲請人聲請宣告破產即無實益。
（二）又查本件聲請人所積欠之債務如附表所示，其總金額為
      3,264,678元，業據聲請人所陳報債權人估計，有其陳報
      之債權人清冊可參，而聲請人現有現金302,600元，惟依
      （1）依勞保異動資料顯示，聲請人（64年7月29日生）於
      86 年11月3日再加入勞保（奇鼎化學股份有限公司，投保
      薪資18,300元）。（2）從聲請人最近三年財產歸戶所得
      申報資料可知，聲請人於93年薪資所得416,292元，於94
      年薪資所得410,326元，於95年薪資所得423,760元，堪認
      聲請人具備相當之工作能力，此有本院稅務電子閘門所得
      調卷明細表附卷可按，是以計算聲請人工作至65歲止，其
      尚能工作而取得收入之期間約尚有30餘年，此外，依上開
      稅務電子閘門財產所得調件明細表所示，亦足見其尚具有
      相當之償債能力，再參以上述之債權人清冊所載，其債權
      人均係金融機構，依上述之說明，聲請人既仍有302,600
      元之現金資產及相當之工作能力，其可透過債務協商機制
      ，與各債權銀行協商如何簡化還款程序、降低利息，俾以
      合理之方式分期清償積欠各債權銀行之債務，聲請人應尚
      無不能清償之情事。
（三）綜上所述，聲請人之本件聲請核與破產之要件不合，不應
      准許。
四、依破產法第5條、民事訴訟法第95條、第78條，裁定如主文
中　　華　　民　　國　　96　　年　　10　　月　　29　　日
                  民事第二庭    法　官　曾鴻銘
以上正本係照原本作成。
如對本裁定抗告須於裁定送達後10日內向本院提出抗告狀，並應
繳納抗告費新台幣1,000整。
中　　華　　民　　國　　96　　年　　10　　月　　29　　日
                                書記官　陳志德
